【裁判字號】    99,易,874
【裁判日期】    990322
【裁判案由】    詐欺
【裁判全文】
臺灣臺中地方法院刑事判決               99年度易字第874號
公  訴  人  臺灣臺中地方法院檢察署檢察官
被      告  丁○○
上列被告因詐欺案件，經檢察官聲請簡易判決處刑（98年度偵字
第18161 號），本院沙鹿簡易庭認本件不能以簡易判決處刑，簽
移本院刑事庭改依通常程序審判，判決如下：
    主    文
本件免訴。
    理    由
一、聲請簡易判決處刑意旨係以：被告丁○○明知一般人收集金
    融帳戶使用常與財產犯罪密切相關，且取得他人存摺之目的
    在於收取贓物及掩飾犯行，並逃避檢警查緝，竟不顧他人所
    可能遭害之危險，仍以縱若有人持以犯罪亦無違反其本意之
    意思，於98年4月底某日，在臺中市西屯區○○○路○段與國
    際街口，將自己所有之合作金庫銀行逢甲分行帳號00000000
    00000 號帳戶之存摺、提款卡及密碼，交付予真實姓名不詳
    之成年男子，而容任他人使用其上開帳戶遂行犯罪。嗣該姓
    名年籍不詳之成年男子於取得被告交付之前開銀行帳戶存摺
    、提款卡及密碼後，隨即與其所屬之詐欺取財犯罪集團基於
    意圖為自己不法所有之犯意聯絡，由集團中之成員，先於98
    年 4月25日，以由孫志沛（另行偵結）向台灣大哥大股份有
    限公司申請之0000000000號行動電話撥打至丙○○持用之00
    00000000號行動電話，並向丙○○詐稱係其同學，因急需用
    錢，需向丙○○借款新臺幣（下同） 4萬元云云，丙○○不
    疑有詐，致陷於錯誤，即依照指示，於同日中午12時56分許
    ，在臺中市○○路 ○段93號全家便利商店內之台新銀行自動
    提款機，匯款 1萬元至詐欺集團所指定之於報社廣告代理公
    司任職，而不知情之乙○○所向霧峰郵局申請之帳號000000
    00000000000號帳戶內，復分別於同日下午5時39分、同年月
    27日下午3時1分許，匯款2萬元、1萬元至詐欺集團指定之被
    告前揭帳戶內。詐欺集團並於 98年4月25日至27日間某日，
    聯絡不知情之乙○○所屬之報社廣告代理公司之員工，並佯
    稱:因其於98年4月25日委託該公司於98年4月28日起至同年5
    月4日刊登廣告1則於報紙上，僅約定對價為1500元，卻匯入
    1萬元，要求乙○○所屬之公司退還 8500元云云，乙○○不
    疑有他，隨即於98年4月27日下午2時21分許，匯款8500元至
    詐欺集團指定之被告前揭帳戶內。詐欺集團成員隨即將丙○○、乙○○所匯入之款項提領一空，而詐欺取財得逞。而上
    開詐欺集團成員復於98年4月28日下午1時30分許，以上開孫
    志沛申請之行動電話撥打至甲○○持用之0000000000號行動
    電話，並向甲○○詐稱係甲○○之朋友「何先生」，因急需
    用錢，需向甲○○借款 6萬元云云，甲○○不疑有詐，致陷
    於錯誤，即依照指示，於同日下午2時1分許，至臺北縣合作
    金庫銀行樹林分行以無摺存款方式，匯款 6萬元至詐欺集團
    指定之被告前揭帳戶內。詐欺集團並隨即將甲○○所匯入之
    款項提領一空而詐欺取財得逞，事後因丙○○、甲○○察覺
    有異，乃報警循線查獲上情，因認被告涉犯刑法第30條第 1
    項前段、刑法第339條第1項詐欺取財罪之幫助犯。
二、按案件曾經判決確定者，應諭知免訴之判決，並得不經言詞
    辯論為之，刑事訴訟法第 302條第1款、第307條，分別定有
    明文。又訴訟上所謂一事不再理之原則，關於實質上一罪或
    裁判上一罪，亦均有其適用，最高法院60年台非字第77號著
    有判例，可資參照。
三、查被告丁○○於 98年4月底某日，在臺中市○○○路之東海
    大學天橋附近，將其向合作金庫銀行逢甲分行申請開立之帳
    號0000000000000000號帳戶之存摺、提款卡及密碼，交付給
    姓名年籍不詳之成年人使用，以此方式幫助該成年人所屬之
    犯罪集團為詐欺犯行時不易被追查。而該成年人所屬之犯罪
    集團旋於同年 4月間，撥打電話予丙○○，諉稱係其友人，
    因有急用而要求向其借款，致丙○○不疑有他，於同年月25
    日17時39分許、同年月27日（聲請簡易判決處刑事誤載為同
    日）15時1分許，在臺中市○○路○段93號處，以自動櫃員機
    轉帳新臺幣2萬元、1萬元，至上揭合作金庫逢甲分行之帳戶
    ，嗣經發覺有異，報警處理而查獲上情之事實，業經臺灣臺
    中地方法院檢察署檢察官於98年8月1日聲請簡易判決處刑，
    本院沙鹿簡易庭於 98年9月25日以幫助詐欺罪，判處被告有
    期徒刑2月，於 98年10月20日確定，有臺灣臺中地方法院檢
    察署檢察官 98年度偵字第14618號聲請簡易判決處刑書、本
    院98年度沙簡字第 550號刑事簡易判決及臺灣高等法院被告
    前案紀錄表各 1份在卷可稽。經核本案與前開案件有同一事
    實關係（被害人丙○○部分）及想像競合之裁判上一罪關係
    （被害人乙○○、甲○○部分），自為前案確定判決效力所
    及，依上開說明，爰不經言詞辯論，諭知免訴之判決。
據上論斷，應依刑事訴訟法第452條、第302條第1款、第307條，
判決如主文。
中    華    民    國    99    年    3     月    22    日
                  刑事第五庭  法  官    張靜琪
以上正本證明與原本無異。
如不服本判決應於收受判決後10日內向本院提出上訴書狀，並應
敘述具體理由；其未敘述上訴理由者，應於上訴期間屆滿後20日
內向本院補提理由書（均須按他造當事人之人數附繕本）「切勿
逕送上級法院」。
                                書記官  王嘉麒
中    華    民    國    99    年    3     月    22    日

司法院資訊處製作；財團法人民間司法改革基金會備份。
